【裁判字號】    99,訴,832
【裁判日期】    991019
【裁判案由】    強盜
【裁判全文】
臺灣彰化地方法院刑事判決               99年度訴字第832號
公  訴  人  臺灣彰化地方法院檢察署檢察官
被      告  呂俊榮
選任辯護人  吳光中律師
上列被告因強盜案件，經檢察官提起公訴（99年度偵字第2245號
），本院判決如下：
    主  文
呂俊榮犯結夥三人攜帶兇器於夜間侵入住宅強盜罪，累犯，處有
期徒刑捌年陸月。
    犯罪事實
一、呂俊榮（綽號「阿龍」）前於民國93年間因詐欺案件，經本
    院以93年度易字第1034號判決判處有期徒刑5 月，經上訴後
    ，由臺灣高等法院臺中分院以94年度上易字第227 號判決駁
    回上訴確定，並於94年5 月4 日易科罰金執行完畢。詎仍不
    知悔改，因經濟困頓，竟提議並邀集鄭順帆（綽號「阿順」
    ，通緝中）、李晨瑋（綽號「阿賢」，通緝中）共同基於意
    圖為自己不法所有之犯意聯絡，於95年7 月20日晚上7 時30
    分許，相約在彰化縣彰化市○○路太子哈佛大樓前（下稱太
    子哈佛大樓），由李晨瑋駕駛自用小客車（車號不詳）搭載
    呂俊榮、鄭順帆，先在彰化縣彰化市○○路○○道附近排水
    溝道路旁，更換不詳之車牌號碼後，前往蔡林月裡、蔡欣恬
    位於彰化縣溪湖鎮○○路○ 段140-3 號住處，由呂俊榮持其
    所有客觀上足對人之生命、身體、安全構成威脅，具有危險
    性之西瓜刀1 支，鄭順帆持呂俊榮所準備未具殺傷力之玩具
    手槍1 支，李晨瑋持呂俊榮所準備之黃色膠帶1 捲（均未扣
    案）並穿戴塑膠手套、口罩及鴨舌帽後下車，惟經蔡欣恬察
    覺有異欲關門時，呂俊榮持西瓜刀上前阻擋，推擠中呂俊榮
    不慎劃傷自己左手拇指下方，隨即3 人共同進入蔡林月裡上
    開住處後，先由呂俊榮持刀喝令在場之蔡林月裡、蔡欣恬不
    許動，並由鄭順帆、李晨瑋用膠帶綑綁，至使蔡林月裡、蔡
    欣恬不能抗拒，嗣蔡林月裡不得已乃應呂俊榮等人要求開啟
    保險箱，任憑渠等搜刮新台幣（下同）約20多萬元、人民幣
    5000元、美金500元、玉鐲3對（價值約15萬元）、戒子10只
    （價值約3萬元），及蔡林月裡國民身分證、健保卡、機車
    駕駛執照各1張後，呂俊榮等人隨即駕車逃離現場，並將車
    輛開回彰化縣彰化市○○路○○道附近排水溝將車牌號碼換
    回，前往太子哈佛大樓旁停車場共同朋分強盜所得之現金及
    金飾，呂俊榮分得現金7、8萬元，及人民幣5000元、玉鐲3
    對，餘由鄭順帆、李晨瑋朋分，惟因銷贓不易，呂俊榮遂將
    上開人民幣及玉鐲丟棄在彰化縣彰化市○○街水尾橋附近大
    排水溝。嗣因呂俊榮另與蘇尚午於98年12月19日，在彰化縣
    和美鎮○○路490巷附近，持槍殺人、強盜未遂（另經本院
    以99年度訴字第252號判決判處應執行刑為有期徒刑20年、
    罰金120000元在案），經警循線查獲後，比對遺留現場血跡
    DNA而破獲上情。
二、案經彰化縣警察局和美分局報告臺灣彰化地方法院檢察署檢
    察官偵查起訴。
    理  由
一、查本案全部卷證，公訴人、被告及辯護人均不爭執其證據能
    力，本院復衡以該等供述及非供述證據作成時之情況，應為
    適當，是可認後述所引用證據之證據能力均無疑義，合先敘
    明。
二、訊據被告呂俊榮對於上揭犯罪事實均坦承不諱，核與證人即
    被害人蔡林月裡、蔡欣恬於警詢時及偵查中證述綦詳，此外
    ，復有內政部警政署刑事警察局98年12月25日刑醫字第0980
    178752號、95年9 月7 日刑醫字第0950116078號鑑驗書各1
    份、現場照片共10幀在卷可佐，應認被告之自白核與事實相
    符，本件事證已臻明確，被告所為強盜犯行堪予認定，應依
    法論科。
三、論罪科刑：
  (一)被告持以犯案之西瓜刀1 支雖未扣案，然被告僅係阻擋被害
    人關門一時不慎，即劃傷自身手部並留下血跡於門上，足見
    該刀利刃尖銳，如用以攻擊人體，顯具殺傷力而足以造成嚴
    重之危害，在客觀上對人之生命、身體具有危險性，自應屬
    兇器無訛。又本件被告呂俊榮與鄭順帆、李晨瑋3 人共謀並
    一同前往，由被告呂俊榮持西瓜刀，由鄭順帆、李晨瑋用膠
    帶綑綁被害人蔡林月裡、蔡欣恬，以此強暴方法至使蔡林月
    裡、蔡欣恬不能抗拒而強取財物，是核被告呂俊榮所為係犯
    刑法第330 條第1 項之結夥三人攜帶兇器於夜間侵入住宅強
    盜罪。
  (二)按強盜罪以強暴、脅迫等方法，至使不能抗拒為構成要件之
    一，當然含有妨害被害人自由之性質，故犯強盜罪而有妨害
    被害人之自由時，是否另論以妨害自由罪名，應就行為人之
    全部犯罪行為實施過程加以觀察。倘妨害自由行為時，強盜
    行為尚未著手實施，可依其情形認為妨害自由、強盜犯罪間
    具有方法結果之牽連關係；若強盜犯行業已著手實施，則所
    為強暴、脅迫等非法方法剝奪被害人行動自由行為，應包括
    在強盜行為之內，無另行成立刑法第302 條第1 項之妨害自
    由罪之餘地，有最高法院23年度上字第1578號判例、24年度
    上字第4407號判例、92年度臺上字第2184號判決意旨可資參
    照。本案被告是以剝奪被害人蔡林月裡、蔡欣恬之行動自由
    方式，強盜被害人所有之財物，故被告縱同時有限制被害人
    之行動自由，然此種手段究屬至使告訴人不能抗拒之強盜部
    分行為，包括於強盜行為內，不再論以妨害自由罪。
  (三)又被告呂俊榮就上揭犯行與鄭順帆、李晨瑋2 人間，有犯意
    聯絡及行為分擔，為共同正犯。渠等同時對被害人蔡林月裡
    、蔡欣恬2 人為強盜行為，為同種想像競合，應從一重處斷
    。
  (四)再被告有如犯罪事實欄所述之科刑及執行紀錄，有臺灣高等
    法院被告前案紀錄表在卷可稽，其於執行完畢後5 年內故意
    再犯本件有期徒刑以上之罪，為累犯，應依刑法第47條第1
    項之規定加重其刑。
  (五)爰審酌被告不思以勞力獲取財物，僅因缺錢供己花用，即成
    群結黨於夜間侵入住宅強盜他人財物，非但造成被害人多達
    數十萬元之財物損失，更嚴重侵害被害人之行動自由及居住
    安寧，被害人身心受害程度難以平復，其惡性實屬重大，及
    其犯罪動機、目的、手段、強盜所分得之利益、分工程度及
    犯後坦承犯行，犯後態度良好等一切情狀，量處如主文所示
    之刑，以資儆懲。
  (六)至未扣案之西瓜刀1 支、玩具手槍1 支、黃色膠帶1 捲，雖
    均為被告所有供犯罪所用之物，惟業遭被告丟棄於排水溝中
    ，此據被告於本院審理時供明在卷（見本院99年10月5 日審
    判程序筆錄），且該等物品並非違禁物，為免執行困難，爰
    不為沒收之諭知，併予敘明。
據上論斷，應依刑事訴訟法第299 條第1 項前段，刑法第28條、
第330 條第1 項、第55條、第47條第1 項，判決如主文。
本案經檢察官賴志盛到庭執行職務。
中    華    民    國    99    年    10    月    19    日
                  刑事第五庭  審判長法  官  周淡怡
                                    法  官  蔡家瑜
                                    法  官  王奕勛
以上正本證明與原本無異。
如不服本判決應於收受判決後10日內向本院提出上訴書狀，並應
敘述具體理由；其未敘述上訴理由者，應於上訴期間屆滿後20日
內向本院補提理由書（均須按他造當事人之人數附繕本）「切勿
逕送上級法院」。
告訴人或被害人對於判決如有不服具備理由請求檢察官上訴者，
其上訴期間之計算係以檢察官收受判決正本之日期為準。
中    華    民    國    99    年    10    月    22    日
                                    書記官  戴國安
附錄本案論罪科刑法條全文：
中華民國刑法第330條
（加重強盜罪）
犯強盜罪而有第 321 條第 1 項各款情形之一者，處 7 年以上
有期徒刑。
前項之未遂犯罰之。

司法院資訊處製作；財團法人民間司法改革基金會備份。
